臺灣臺南地方法院臺南簡易庭民事判決
110年度南簡字第76號
原      告  國泰世紀產物保險股份有限公司

法定代理人  陳萬祥
訴訟代理人  鄭世彬
被      告  黃室窗


上列當事人間請求侵權行為損害賠償事件，經本院於民國110年2
月25日言詞辯論終結，判決如下：
    主      文
被告應給付原告新臺幣捌萬肆仟零拾捌元，及自民國一０九年十
二月十二日起至清償日止，按週年利率百分之五計算之利息。
原告其餘之訴駁回。
訴訟費用新臺幣壹仟元由被告負擔百分之九十九，餘由原告負擔
。
本判決得假執行。但被告如以新臺幣捌萬肆仟零拾捌元為原告預
供擔保，得免為假執行。
    事實及理由
一、按訴狀送達後，原告不得將原訴變更或追加他訴。但擴張或
    減縮應受判決事項之聲明者，不在此限，民事訴訟法第255
    條第1項第3款定有明文。本件原告原起訴主張：被告應給付
    原告新臺幣（下同）153,900元，及自起訴狀繕本送達翌日
    起至清償日止，按週年利率百分之5計算之利息；嗣於本院
    審理中變更聲明為：被告應給付原告85,000元，及自起訴狀
    繕本送達翌日起至清償日止，按週年利率百分之5計算之利
    息（見本院卷第19頁），其所為核屬減縮應受判決事項之聲
    明，按諸上開規定，應予准許。
二、本件原告主張：被告於民國108年10月11日17時57分許，騎
    乘車牌號碼000-000號普通重型機車，沿臺南市歸仁區忠孝
    北路由北往南行駛，行經臺南市○○區○○○路00號附近時，因
    未注意車前狀況，不慎追撞前方停等紅燈之由原告所承保、
    訴外人吳進達駕駛之車牌號碼000-0000號自用小客車（下稱
    系爭車輛），致系爭車輛受有損害，經送廠修復，修復費用
    為153,900元（其中工資24,100元、零件113,800元、烤漆16
    ,000元），原告已依保險契約悉數理賠被保險人，經原告扣
    除零件折舊後，原告請求85,000元。被告對於本件事故之發
    生有過失責任，依民法第184條第1項前段、第191條之2、第
    196條規定，被告應負損害賠償責任，原告既已賠付上開修
    復費用，自得依保險法第53條第1項規定，代位請求權人向
    被告行使請求權等語。並聲明：被告應給付原告85,000元，
    及自起訴狀繕本送達翌日起至清償日止，按週年利率百分之
    5計算之利息。
三、被告則以：對於原告主張之事實及主張折舊沒有意見等語。
四、本院得心證之理由：
（一）按因故意或過失，不法侵害他人之權利者，負損害賠償責
      任；汽車、機車或其他非依軌道行駛之動力車輛，在使用
      中加損害於他人者，駕駛人應賠償因此所生之損害，民法
      第184條第1項前段、第191條之2前段分別定有明文。再按
      不法毀損他人之物者，被害人得請求賠償其物因毀損所減
      少之價額；負損害賠償責任者，除法律另有規定或契約另
      有訂定外，應回復他方損害發生前之原狀；該項情形，債
      權人得請求支付回復原狀所必要之費用，以代回復原狀，
      民法第196條、第213條第1項及第3項亦分別有明文規定。
      又被保險人因保險人應負保險責任之損失發生，而對於第
      三人有損失賠償請求權者，保險人得於給付賠償金額後，
      代位行使被保險人對於第三人之請求權。但其所請求之數
      額，以不逾賠償金額為限，保險法第53條第1項定有明文
      。
（二）原告主張：被告於108年10月11日17時57分許，騎乘車牌
      號碼000-000號普通重型機車，沿臺南市歸仁區忠孝北路
      由北往南行駛，行經臺南市○○區○○○路00號附近時，因未
      注意車前狀況，不慎追撞前方停等紅燈之由原告所承保、
      訴外人吳進達駕駛之系爭車輛，致系爭車輛受有損害，經
      送廠修復，修復費用為153,900元（其中工資24,100元、
      零件113,800元、烤漆16,000元），原告已依保險契約悉
      數理賠被保險人等情，業據其提出系爭車輛行車執照、估
      價單、宗和汽車材料行送貨單、上大仁德汽車玻璃商行估
      價單、統一發票、車損照片、臺南市政府警察局歸仁分局
      交通分隊道路交通事故當事人登記聯單各1份為證（見本
      院109年度南司簡調字第1410號卷〈下稱本院調字卷〉第15
      至53頁），並有臺南市政府警察局歸仁分局109年11月3日
      第0000000000號函檢附本件事故相關資料1份在卷可稽（
      見本院調字卷第87至123頁），且為被告所不爭執，堪認
      原告此部分主張係為真實。從而，被告就本件事故之發生
      既應負過失侵權行為責任，則原告依保險契約給付保險金
      予被保險人後，依據侵權行為之法律關係及保險法第53條
      第1項之規定請求被告賠償，即於法有據。
（三）次按依民法第196條請求賠償物被毀損所減少之價額，得
      以修復費用為估定之標準，但以必要者為限，如修理材料
      以新品換舊品，應予折舊（最高法院77年第9次民事庭會
      議決議參照）。依行政院所頒固定資產耐用年數表及固定
      資產折舊率之規定，【非運輸業用客車、貨車】之耐用年
      數為5 年，依定率遞減法每年折舊1000分之369 ，另依營
      利事業所得稅查核準則第95條第6 項規定「固定資產提列
      折舊採用定率遞減法者，以1 年為計算單位，其使用期間
      未滿1 年者，按實際使用之月數相當於全年之比例計算之
      ，不滿1 月者，以1 月計」。又本件原告承保之系爭車輛
      ，為自用小客車，非屬運輸業用客車、貨車，自106年10
      月出廠發照，至108年10月11日受損，已使用2年1月，此
      有行車執照影本在卷可參（見本院調字卷第15頁），而原
      告理賠之修復費用，其中零件費用113,800元，係以舊零
      件更換新零件，而舊零件之殘餘價值應為43,918元（計算
      式如附件），另再加計工資費用24,100元、烤漆費用16,0
      00元，本件實際損害金額合計為84,018元（計算式：43,9
      18＋24,100＋16,000＝84,018元），是原告請求被告賠償54,
      018元，即屬有據，逾此部分，難認有理。
（四）另按給付無確定期限者，債務人於債權人得請求給付時，
      經其催告而未為給付，自受催告時起，負遲延責任。其經
      債權人起訴而送達訴狀，或依督促程序送達支付命令，或
      為其他相類之行為者，與催告有同一之效力；遲延之債務
      ，以支付金錢為標的者，債權人得請求依法定利率計算之
      遲延利息。但約定利率較高者，仍從其約定利率；應付利
      息之債務，其利率未經約定，亦無法律可據者，週年利率
      為百分之5，民法第229條第2項、第233條第1項及第203條
      分別定有明文。從而，原告依據保險法第53條第1項規定
      ，請求被告給付84,018元，及自起訴狀繕本送達翌日即10
      9年12月12日起至清償日止，按週年利率百分之5計算之利
      息，為有理由，應予准許；逾此部分，難認有據，應予駁
      回。
五、末按各當事人一部勝訴、一部敗訴者，其訴訟費用，由法院
    酌量情形，命兩造以比例分擔或命一造負擔，或命兩造各自
    負擔其支出之訴訟費用，民事訴訟法第79條分別定有明文。
    據此，本件訴訟費用額為1,000元，爰依兩造勝敗程度酌定
    訴訟費用負擔比例。至原告因減縮請求部分所繳納之裁判費
    差額（660元），已非裁判費，且應由原告自行吸收，無庸
    另為諭知由原告負擔，併此敘明。
六、本判決原告勝訴部分係就民事訴訟法第427條第1項所定適用
    簡易程序所為被告敗訴之判決，依同法第389條第1項第3款
    之規定，應依職權宣告假執行；併依同法第392條第2項規定
    ，依職權宣告被告如預供擔保後，得免為假執行。
據上論結，本件原告之訴為一部有理由，一部無理由，依民事訴
訟法第436條第2項、第79條、第389條第1項第3款、第392條第2
項，判決如主文。
中    華    民    國   110    年     2    月    26    日
                  臺灣臺南地方法院臺南簡易庭
                                  法  官  王參和
以上為正本係照原本作成。
如不服本判決，應於送達後20日內，向本院提出上訴狀並表明上
訴理由，如於本判決宣示後送達前提起上訴者，應於判決送達後
20日內補提上訴理由書（須附繕本）。
如委任律師提起上訴者，應一併繳納上訴審裁判費。
中　　華　　民　　國　　110 　年　　 2　　月　  26 　 日
                                  書記官  程伊妝